【裁判字號】    97,訴,144
【裁判日期】    970718
【裁判案由】    偽造有價證券等
【裁判全文】
臺灣士林地方法院刑事判決               97年度訴字第144號
公  訴  人  臺灣士林地方法院檢察署檢察官
被      告  甲○○
選任辯護人  陳金漢  律師
上列被告因偽造有價證券等案件，經檢察官提起公訴（96年度偵
緝字第989 號），本院判決如下：
    主  文
甲○○無罪。
    理  由
一、公訴意旨略以：被告甲○○與告訴人乙○○為鄰居，迭有金
    錢往來，被告得知告訴人有使用支票，於民國95年1 月16日
    上午8 時許，在臺北市○○區○○路3 段111 號之住處，向
    乙○○借用陽信商業銀行（下稱陽信銀行）成功分行支票，
    嗣告訴人簽發支票交付被告後，乃將附表所示已蓋有發票人
    「乙○○」印章、未記載發票日及金額之空白支票8 紙遺失
    在被告之上址住處，詎為被告拾獲後，竟意圖為自己不法之
    所有，以變易持有為所有之意思，侵占入己，並基於意圖供
    行使之用而偽造有價證券之概括犯意，未經告訴人之同意，
    於不詳時地，在附表所示之8 紙支票，連續虛偽填載發票日
    、金額，並交予姓名年籍不詳之人，以為行使，足生損害於
    告訴人。嗣於95年1 月17日下午3 時許，姓名年籍不詳之人
    持附表所示編號1 、4 、5 之支票向告訴人追索票款，始悉
    上情，因認被告涉有刑法第337 條之侵占遺失物、同法第20
    1 條第1 項之偽造有價證券罪嫌等語。
二、按被告未經審判證明有罪確定前，推定其為無罪；又犯罪事
    實應依證據認定之，無證據不得認定犯罪事實；又不能證明
    被告犯罪者，應諭知無罪之判決，刑事訴訟法第154條第1項
    、第2 項及第301 條第1 項分別定有明文。又被害人所述被
    害情形如無瑕疵可指，而就其他方面調查又與事實相符，其
    供述始足據為判決之基礎；且告訴人之告訴，係以使被告受
    刑事訴追為目的，是其陳述是否與事實相符，仍應調查其他
    證據以資審認（最高法院32年上字第657 號、52年臺上字第
    130 0 號判例參照）。另認定犯罪事實所憑之證據，雖不以
    直接證據為限，間接證據亦包括在內；然而無論直接或間接
    證據，其為訴訟上之證明，須於通常一般之人不致有所懷疑
    ，而得確信其為真實之程度者，始得據為有罪之認定，倘其
    證明尚未達到此一程度，而有合理之懷疑存在時，即無從為
    有罪之認定，亦有最高法院76年度臺上字第4986號判例可資
    參照。
三、公訴意旨認被告涉有刑法第337 條之侵占遺失物、第201 第
    1 項之偽造有價證券之犯行，係以告訴人之指訴、附表支票
    票據掛失止付通知書影本8 紙、附表編號1 、3 、4 、5 支
    票影本4 紙、附表編號2 、8 之支票執票人丙○○出具之確
    認書1 紙為其主要論據。訊據被告固坦承有取得附表所示之
    支票，然堅決否認有何公訴意旨所指侵占遺失物及偽造有價
    證券犯行，辯稱：其之前曾向告訴人借過支票，附表所示支
    票係其向告訴人借去調錢，該八張支票係告訴人授權其簽發
    等語。
四、經查：證人即告訴人乙○○於本院審理時雖證稱：其與被告
    為鄰居關係，被告曾多次向其借支票（見本院卷第45頁）；
    被告說過年要進貨，要週轉一下，於95年1 月15日向其借4
    張支票，1 月16日向其借2 張支票，其帶去被告家開支票，
    當面將支票撕給被告後把剩下的支票本放在衣服裡，其並不
    知支票遺失，直到1 月17日「阿泉」持附表編號1 、4 、5
    號支票要求其付款時，才知支票遺失遭被告侵占及偽造等語
    （見本院卷第55-59） 。然告訴人於偵查中卻指訴：被告向
    其借最後兩張支票時，其也連附表所示8 張支票帶過去，放
    在被告家忘記帶回去，1 月17日提票後第的第2 天，即1 月
    18日被告打電話給告訴人，其當時有問被告，如果有撿到告
    訴人的票要告訴她，被告即支吾其詞難以回應等語（見96年
    度偵緝字第989 號偵查卷第36頁），是證人所述其發現支票
    遺失之情形顯然前後不同。又證人乙○○稱：「阿泉」於1
    月17日持附表編號1 、4 、5 號支票要求其付款時，才知支
    票遺失遭被告侵占及偽造，然查附表編號1 、4 、5 號3 張
    支票之發票日均非95年1 月17日；且其於95年1 月15 日 借
    予被告之2 張支票（票號為AC0000000 、AC0000000） 係於
    95年1 月21日退票，有支票及退票理由單影本各2 紙附卷可
    稽（見95年度偵字第3565號偵查卷第15-16 頁），故其此部
    分所述亦與事實不符。參以告訴人自承其教育程度為大學畢
    業，有多年使用票據之經驗，竟然對於未填載票據金額、日
    期之支票預先蓋好票據印鑑章，且一次遺失8 張支票於素來
    與其有支票借用關係之被告家中，顯然告訴人所稱支票遺失
    一節不合常情。此外，告訴人於持票人向其要求兌現支票時
    ，既已知悉支票係遺失且遭人偽造，卻未即刻報案及申請掛
    失止付遭侵占、偽造之支票，而遲至95年1 月26日始至警局
    報案，95年2 月3 日向陽信銀行成功分行申請掛失止付，有
    警詢筆錄、報案書各1 份、附表所示支票票據掛失止付通知
    書影本8 紙在卷可稽（見95年度偵字第3565號偵查卷第6-7
    、17-26 頁），甚至自承於三天內籌100 萬元以清償共計
    150 萬元之票據債務（見本院卷第61-62 頁），益證告訴人
    所稱支票係遺失之情節與常情有違。證人即告訴人乙○○之
    證詞既有如上所述之瑕疵存在，無法證明其陳述與事實相符
    ，故尚難僅以告訴人此部分指訴遽認附表所示8 張支票為告
    訴人所遺失，而遭被告侵占及偽造。
五、至於被告辯稱：附表所示8 張支票為告訴人所借，且授權其
    填寫金額等語，雖為證人乙○○所否認。然證人乙○○自承
    ：自90年起即借支票予被告，每月大概借1 、2 張，票據金
    額有2 、30萬元（見本院審判筆錄第55-56 頁）；於偵查中
    亦表示：自94年12月14起至95年1 月16日借予被告多張支票
    ，支票金額總計約263 萬元，有其提出之明細表1 紙附卷可
    參（見96年度偵緝字第989 號偵查卷第29、31頁），是被告
    所辯亦非全然無據而有可能。
六、綜上所述，依現存證據並無法認定附表所所示8 張支票為告
    訴人所遺失，被告是否侵占及偽造附表所示8 張支票，仍有
    合理的懷疑存在。此外，復查無其他積極證據足資證明被告
    有何公訴意旨所稱侵占遺失物、偽造有價證券之犯行，依照
    前開之說明，自應為被告無罪之諭知。
據上論斷，應依刑事訴訟法第301 條第1 項前段，判決如主文。
本案經檢察官蔡啟文到庭執行職務
中    華    民    國    97    年    7     月    18    日
                  刑事第四庭審判長法  官  趙文卿
                                  法  官  洪慕芳
                                  法  官  劉秉鑫
以上正本證明與原本無異。
如不服本判決，應於收受送達後10日內向本院提出上訴書狀，其
未敘述上訴理由者，應於上訴期間屆滿後20日內向本院補提理由
書狀（均須按他造當事人之人數附繕本）。
                                  書記官  吳尚文
中    華    民    國    97    年    7     月    18    日
附表
┌──┬──────┬───┬────┬─────┬──────┐
│編號│  付款銀行  │發票人│發 票 日│票      號│ 金      額 │
│    │  （帳號）  │      │        │          │（新 臺 幣）│
├──┼──────┼───┼────┼─────┼──────┤
│ 1  │陽信銀行成功│乙○○│95.1.24 │AC0000000 │50萬元      │
│    │分行        │      │        │          │            │
│    │(000000000) │      │        │          │            │
├──┼──────┼───┼────┼─────┼──────┤
│ 2  │同上        │同上  │95.1.27 │AC0000000 │50萬元      │
├──┼──────┼───┼────┼─────┼──────┤
│ 3  │同上        │同上  │95.2.10 │AC0000000 │20萬元      │
│    │            │      │        │          │            │
├──┼──────┼───┼────┼─────┼──────┤
│ 4  │同上        │同上  │95.1.21 │AC0000000 │50萬元      │
│    │            │      │        │          │            │
├──┼──────┼───┼────┼─────┼──────┤
│ 5  │同上        │同上  │95.1.24 │AC0000000 │50萬元      │
│    │            │      │        │          │            │
├──┼──────┼───┼────┼─────┼──────┤
│ 6  │同上        │同上  │不詳    │AC0000000 │不詳        │
│    │            │      │        │          │            │
├──┼──────┼───┼────┼─────┼──────┤
│ 7  │同上        │同上  │不詳    │AC0000000 │不詳        │
│    │            │      │        │          │            │
├──┼──────┼───┼────┼─────┼──────┤
│ 8  │同上        │同上  │95.1.31 │AC0000000 │89萬3,200元 │
│    │            │      │        │          │            │
└──┴──────┴───┴────┴─────┴──────┘


司法院資訊處製作；財團法人民間司法改革基金會備份。
